【裁判字號】    97,抗,597
【裁判日期】    970530
【裁判案由】    聲明異議
【裁判全文】
臺灣高等法院民事裁定                   97年度抗字第597號
抗  告  人  甲○○
上列抗告人因與相對人新興資產管理股份有限公司間強制執行事
件聲明異議，對於中華民國97年3月20日臺灣宜蘭地方法院96年
度執字第16279號所為裁定提起抗告，本院裁定如下：
    主      文
抗告駁回。
抗告訴訟費用由抗告人負擔。
    理  由
一、抗告人主張：伊所有坐落宜蘭縣五結鄉○○段433地號土地
    所有權應有部分10萬分之618上之同段711建號建物，並未設
    定抵押權予相對人。而民法第877條所定「營造」建築物並
    未明定係指「營造完成」之建築物，應解為排除「開始營造
    」建築物之情形，以保障集合住宅預售制度購屋人之權益。
    。系爭抵押土地於設定抵押權時地上建物已開始營造至六層
    樓，不符民法第877條併付拍賣之要件。爰聲明異議，聲請
    撤銷就伊所有建物所為之強制執行程序云云。
二、按依民法第877條規定，土地所有人於設定抵押權後，在抵
    押之土地上營造建築物者，抵押權人於必要時，得將其建築
    物與土地併付拍賣，但對於建築物之價金，無優先受清償之
    權。又不動產所有人設定抵押權後，得將不動產讓與他人，
    但其抵押權不因此而受影響，民法第867條定有明文。另民
    法第877條係為保護抵押權人之利益及社會之經濟而設之規
    定，故於土地抵押後，在其上營造之建築物，雖非土地所有
    人所建，但於抵押權實行時，該建築物若與抵押之土地已歸
    一人所有，則為貫徹上開立法目的，宜解為有該條之適用，
    得於必要時，將土地抵押後，在其上營造之建築物，與該土
    地併付拍賣，有最高法院89年度台抗字第352號判例可據。
三、經查抗告人所有坐落宜蘭縣五結鄉○○段433地號土地所有
    權應有部分10萬分之618，原係由第三人吳慶豐、許振隆、
    吳秋桂於民國82年12月29日以彼等所有坐落宜蘭縣五結鄉○
    ○段433地號土地（合併自433之1地號）應有部分10萬分之3
    1657，設定抵押權予臺灣土地銀行（原抵押權人臺灣土地銀
    行嗣將該抵押權及擔保債權全部移轉予本件執行債權人新興
    資產管理股份有限公司），以擔保彼等與第三人友通建設股
    份有限公司借款之清償，並於抵押權設定後在前開土地上營
    造夏威夷景觀天下大樓1棟（即宜蘭縣五結鄉○○段562至75
    5建號建物），嗣吳慶豐等人將該土地之應有部分及建物之
    所有權分別移轉予抗告人及其他債務人等，依民法第867條
    規定，已設定之抵押權不因此而受影響；因吳慶豐等人未依
    約清償借款，經臺灣土地銀行向原法院聲請90年度羅拍字第
    207號裁定准予拍賣抵押物，本件執行債權人新興資產管理
    股份有限公司乃以之為執行名義，向原執行法院聲請查封抗
    告人所有土地之應有部分，並依民法第877條規定聲請就抗
    告人該基地應有部分所屬之建物，併予查封拍賣，揆諸前開
    說明，並無不合。原法院裁定駁回抗告人所為聲明異議，經
    核並無違誤。抗告意旨猶執前詞，指摘原裁定不當，聲明廢
    棄，為無理由。
四、據上論結，本件抗告為無理由，依強制執行法第30條之1、
    民事訴訟法第495條之1第1項、第449條第1項、第95條、第
    78條，裁定如主文。
中    華    民    國    97    年    5     月    30    日
                  民事第八庭
                      審判長法  官  劉勝吉
                            法  官  連正義
                            法  官  鄭威莉
正本係照原本作成。
本裁定除以適用法規顯有錯誤為理由，並經本院許可外，不得再
抗告。如提起再抗告，應於收受後10日內委任律師為訴訟代理人
向本院提出再抗告狀。並繳納再抗告費新台幣１千元。
中    華    民    國    97    年    6     月    4     日
                            書記官  李垂福


司法院資訊處製作；財團法人民間司法改革基金會備份。
